臺灣臺中地方法院刑事判決　　　　　　　　　　　　九十一年度易字第一一九七號
　　公　訴　人　臺灣臺中地方法院檢察署檢察官
　　被　　　告　乙○○
　　　　　　　　甲○○
　　右　一　人
　　選任辯護人　陳鴻謀
右列被告等因洩漏國防以外秘密案件，經檢察官提起公訴（八十九年度偵字第一一七
四一、一二九三五、一三九七八號），本院判決如左：
    主  文
乙○○、甲○○均無罪。
    理  由
一、公訴意旨略以：被告乙○○為專職代辦監理業務之人員，被告甲○○係自民國（
    下同）八十年十月起至八十九年七月十五日止，在交通部公路總局臺中區監理所
    （下稱臺中區監理所）任職，負責車輛之稅費查詢、補稅單及違反牌照稅法處罰
    等工作，為依據法令從事公務之人員，詎二人竟基於洩漏國防以外秘密之共同犯
    意聯絡，於八十九年間某日，因丙○○（現由臺灣臺中地方法院檢察署通緝中）
    以代查該汽車欠稅及違規紀錄為由，要求乙○○向甲○○查詢內政部警政署刑事
    警察局偵八隊車牌號碼ＣＯ─１３１７號偵防車（下稱偵防車）之車籍資料，甲○○身為臺中區監理所公務員，明知該偵防車資料如經洩漏，犯罪嫌疑人因此更
    提高警覺並有所防備，本屬國防以外應秘密之消息，甲○○竟於查詢後，將該偵
    防車車籍資料告知乙○○，再由乙○○於電話中洩漏予丙○○該車係內政部警政
    署刑事警察局之偵防車。因認被告二人涉犯刑法第一百三十二條第一項之洩漏國
    防以外秘密罪嫌。
二、按犯罪事實應依證據認定之，無證據不得推定其犯罪事實，又不能證明被告犯罪
    者，應諭知無罪之判決，刑事訴訟法第一百五十四條、第三百零一條第一項分別
    定有明文。又刑事訴訟法上所謂認定犯罪事實之證據，係指足以認定被告確有犯
    罪行為之積極證據而言，該項證據自須適合於被告犯罪事實之認定，始得採為斷
    罪資料；如未能發現相當證據，或證據不足以證明，自不能以推測或擬制之方法
    ，以為裁判之基礎，最高法院二十九年上字第三一０五號、四十年台上字第八十
六號分別著有判例可資參照。次按刑法第一百三十二條第一項之洩密罪係以應秘
    密之文書、圖畫、消息或物品為其客體，如一般民眾對該等文書、圖畫、消息或
    物品有閱覽或知悉之權利，即無秘密可言，因而縱將此等文書、圖畫、消息或物
    品使人知悉，因所洩漏或交付者並非秘密，即難以該罪責相繩。
三、本件公訴人認被告乙○○、甲○○涉有上開罪嫌，係以被告乙○○經被告甲○○
    之告知，而得知車牌號碼ＣＯ─１３１７號之車籍資料，並由被告乙○○將該資
    料以電話告知丙○○，且甲○○稱沒有幫乙○○查詢該偵防車車籍資料，其不知
    該偵防車車籍資料是何人告知乙○○等語，經法務部調查局鑑定研判有說謊，有
    法務部調查局８９陸３字第８９０７７５３６號鑑定通知書等為其論據。訊據被
    告乙○○固坦承丙○○有以欲辦過戶為名，要求其去查詢該車欠稅及違規資料，
    其並於向被告甲○○查詢後告知丙○○該車為公務車之事實不諱，惟矢口否認有
    何洩漏國防以外秘密犯行，辯稱：丙○○打電話告訴伊說他要買這部車，要伊查
    看車子是否有違規等事項，伊認識甲○○，是業務關係認識的，她坐窗口伊常常
    看到她，伊請她幫伊查這部車有無欠稅，伊直接問她，並未提供任何證件，伊也
    沒有說伊是車主，查完後她說不對這是公務車，並問伊車號是否看錯了，事後丙○○打電話給伊，伊說你將我裝瘋子，這是公務車，丙○○就在電話裡笑。伊查
    這部車並沒有收取任何對價，亦無洩漏國防以外秘密等語。另訊據被告甲○○則
    堅決否認有洩漏國防以外秘密之犯行，辯稱：伊每天查詢次數很多，沒有辦法詳
    細記得乙○○有無向伊查詢該車車籍資料，伊本身是負責違規、欠稅資料部分，
    查詢此部分資料不需要本人，也不需要任何證件，電話也可查詢，只要口頭上陳
    報車主姓名、身分證等資料即可查詢，我們亦未登記查詢資料，且依稅費規費徵
    收作業手冊裡規定只有車籍地址屬於應秘密資料，其他沒有規定，且車籍資料屬
    於第一課業務，伊只負責稅費管理資料等語。經查：被告乙○○經丙○○提供偵
    防車車牌號碼ＣＯ─１３１７號後，由乙○○僅以該車車號，未提供車主姓名、
    車主身分證統一編號等其他資料向甲○○查詢該車為警備車之情，業據被告乙○○供承不諱，復有該偵防車汽車車籍查詢資料附卷可稽，並參諸被告甲○○所稱
    沒有幫乙○○查詢該偵防車車籍資料，其不知道該偵防車車籍資料是何人告知乙○○等語，經法務部調查局鑑定研判有說謊，有法務部調查局８９陸３字第８９
    ０７７５３６號鑑定通知書附卷可憑，足認被告甲○○所辯未幫乙○○查詢並告
    知該車為警備車一節顯屬不實。
四、次查，被告二人所洩漏者，是否係屬應秘密之文書、圖畫、消息或物品，此為被
    告二人是否涉及刑法第一百三十二條第一項之洩密罪之主要判斷依據。依上開證
    據，僅可謂被告甲○○所告知被告乙○○者，僅係該車之車輛種類（即公務車、
    偵防車或警備車），並無告知被告林保否該車之車主姓名、車籍地址等車籍資料
    ，而被告乙○○所轉告丙○○者，亦僅係該車之車輛種類（即公務車、偵防車或
    警備車），且丙○○所欲知悉者，亦僅係該車之車輛種類，以便能提高警覺並有
    所防備，至於該車之車主姓名及車籍地址等車籍資料，則非其所關注，亦無查詢
    之必要。而經本院向臺中區監理所函詢車籍資料是否屬於秘密之事項，經該所函
    復稱：『查公路監理機關列管之車籍資料受「電腦處理個人資料保護法」之規範
    ，故含有個人資料之車籍資料，公路監理機關應防止其洩密』，有該所九十一年
    五月廿四日九一中監車字第九一二五四七九號函附卷可稽，而該函所附之公路局
    機密維護作業手冊亦載明：各種車輛及駕駛人「申請登記資料」，是屬於監理部
    門應行保密事項，另依「稅費規費徵收作業手冊」亦規定，「車主地址」列屬保
    密資料，不得外洩，亦有該手冊影本可參，由上可知，含有個人資料之車籍資料
    ，即屬應秘密事項，而若未含有個人資料之其餘車籍資料（如車輛種類、顏色、
    型式等），是否即為應秘密事項，即非無疑。經本院再次函詢臺中區監理站，據
    其先則函復稱：「公路監理單位之車籍資料管理，不分其車輛種類均依據「公路
    局機密維護作業手冊」及「電腦處理個人資料保護法」之規定辦理。本所網站並
    未提供民眾個人車籍資料查詢，僅提供數據分公司網址（（
    https://www.mvdis.gov.tw/）供民眾使用，目前開放提供功能計有汽車定檢日
    、繳納汽車燃料費用、交通違規罰鍰、強制責任險等。車主欲查詢本人車籍資料
    須先申請「政府憑證管理中心」即ＧＣＡ所核發之憑證，有此憑證則得上網查詢
    屬於個人較詳細之車籍資料或申辦異動登記。檢附使用電子公路監理網利用辦有
    ＧＣＡ憑證之車主查詢本身車輛之範例影本及公務車並不能被查詢之範例影本」
    ，有該所九十一年十一月六日九一中監車字第９１６５４３６號函附卷可稽，惟
    被告甲○○之選任辯護人則辯護稱，「車種」、「車類」等資料並不列屬保密資
    料，並提供查詢方式以佐證其說，而據其所提供之查詢方式為：首先進入交通部
    公路局台中區監理所網站，並依序點選「電子公路監理網」（該網頁右上角）、
    「資料查詢」、加值服務（該網頁右上角）、歡迎查詢〔車輛或駕駛人〕資料，
    再輸入個人ＨＩＮＥＴ之識別碼、密碼及欲查詢汽車之車牌號碼，即可查得該部
    車相關「車種」、「車類」等資料而無任何秘密性，並檢附其所查得之ＣＯ─１
    ３１７號車之資料，而依該顯示之資料觀之，除車主名稱僅顯示內......，而車
    籍地址僅顯示台北市信義區外，有關該車之車種、型式、出廠年月、顏色、式樣
    、排氣量等相關資料，則均詳為列出，其中該車車種即顯示為警備車，有該查詢
    結果資料影本一件附卷可稽，故據此經告知台中監理所後，據該所繼再函復稱：
    「凡民眾有向中華電信公司申請用戶識別碼者，可經由公路監理加值服務網（
   https://mvdvan.hinet.net /mvdvan/whpg.htm?cgi-callee=dg）查詢欲查車輛之
    相關資料（如附件）。該加值服務網係中華電信公司於八十六年四月七日開放供
    上網查詢。」有該所九十一年十一月二十一日九一中監車字第９１６３０３２號
    函示一件可參，而據該函所檢附之附件所顯示之內容，亦確與被告甲○○之選任
    辯護人所檢附之查詢結果內容一樣，可知若未含有個人資料之車籍資料，即可經
    由不特定之個人以上開方式查詢得知，從而未含有個人資料之車籍資料即非屬應
    秘密事項，且此係中華電信公司於八十六年四月七日即開放供上網查詢，而被告
    二人上開行為之時間，則係在八十九年間，係在中華電信公司開放供上網查詢之
    後，從而被告二人即便有洩漏上開未含有個人資料之車籍資料，亦未能構成刑法
    第一百三十二條第一項之洩漏國防以外秘密罪。
四、從而，本件依前開証據尚不得逕認被告二人有何洩漏國防以外秘密犯行。此外，
    復查無其他積極證據足資認定被告二人有何公訴人所指犯行，本件不能證明被告
    二人犯罪，揆諸前開規定，自應諭知被告二人無罪之判決。
據上論斷，應依刑事訴訟法第三百零一條第一項，判決如主文。
中      華      民      國    九十一    年      十二    月      四      日
                                臺灣臺中地方法院刑事第一庭
                                    法  官  郭  瑞  祥
右正本證明與原本無異。
如不服本判決，應於判決送達後十日內向本院提出上訴狀，上訴於臺灣高等法院臺中
分院( 須附繕本 )。
                                          書記官
中    華    民    國      九十一      年       十二      月     五    日
